臺灣高雄地方法院刑事判決　　　　　　　96年度易字第2726號
公　訴　人　臺灣高雄地方法院檢察署檢察官
被　　　告　甲○○
指定辯護人　乙○公設辯護人　蘇鴻吉
上列被告因詐欺等案件，經檢察官提起公訴（96年度偵字第1299
號），乙○判決如下：
    主  文
甲○○無罪。
    理  由
一、公訴意旨略以：甲○○於民國95年7 月間，將其所有車牌號
    碼ZY-8367 號自小客車，以新臺幣（下同）5 萬元之代價典
    當與田薇薇所經營址設高雄市新興區○○○路10號1 樓己○○○，並提供該車行車執照原本，以俾流當時己○○○得辦
    理過戶手續，後甲○○竟意圖為自己不法之所有，於95年10
    月12日，向田薇薇佯稱因工作上需要使用該車輛要求暫由其
    使用，必會如期歸還云云，並簽立切結書以供保證，使己○○○陷於錯誤，而將該車交付甲○○使用。詎甲○○取回車
    輛後，明知該車之行車執照原本已質押予己○○○，竟基於
    使公務員登載不實文書之犯意，謊稱遺失上開車輛行照，向
    交通部公路總局嘉義區監理所臺南監理站（下稱臺南監理站
    ）申請補發上開車輛之行車執照，並隨即辦理車輛過戶予不
    知情之丁○○，使承辦之公務員將該不實事項登載於職務上
    所掌之汽車車輛異動登記書及汽車各項異動登記書上後，核
    准補發行車執照1 枚（未扣案），足生損害於監理機關對車
    籍資料管理之正確性及己○○○，並使己○○○無法辦理流
    當過戶手續而受有損害。因認甲○○涉犯刑法第339 條第1
    項之詐欺取財、同法第214 條之使公務員登載不實文書等罪
    嫌。
二、按犯罪事實應依證據認定之，無證據不得認定犯罪事實；不
    能證明被告犯罪者，應諭知無罪之判決，刑事訴訟法第154
    條第2 項、第301 條第1 項分別定有明文。又事實之認定，
    應憑證據，如未能發現相當證據，或證據不足以證明，自不
    能以推測或擬制之方法，以為裁判基礎（最高法院40年台上
    字第86號判例意旨參照）。次按告訴人之告訴係以使被告受
    刑事訴追為目的，是其指訴是否與事實相符，仍應調查其他
    證據以資審認（最高法院52年台上字第1300號判例要旨參照
    ）。又刑法第339 條第1 項之詐欺取財罪，係以行為人意圖
    為自己或第三人不法之所有，以詐術使人將本人或第三人之
    物交付為要件。所謂以詐術使人交付，必須被詐欺人因其詐
    術而陷於錯誤，若其所用方法，不能認為詐術，亦不致使人
    陷於錯誤，即不構成該罪（最高法院46年台上字第260 號判
    例要旨參照）。另按刑法第214 條規定：「明知為『不實之
    事項』，而『使』公務員『登載』於職務上所掌之公文書，
    足以生損害於公眾或他人者」，本罪係在處罰「虛偽之登載
    」，或稱「無形偽造」，必須有「登載」之行為，且所「登
    載」之事項須「不實之事項」始構成犯罪，如無「登載」（
    登錄記載）行為，或雖有登載行為，但登載事項並非「不實
    之事項」，尚不成立本罪。所謂「使」公務員，係指以虛偽
    聲明之方法而使之，即利用公務員不知情，而將「虛偽不實
    之事項」登載於其職務上所掌之公文書而言。
三、公訴人認被告涉犯上開詐欺取財罪及使公務員登載不實文書
    等罪嫌，無非係以告訴人提出之面額5 萬元之本票、上開自
    小客車之行車執照影本、公路監理加值服務網列印資料、押
    當車輛借用切結書、交通部公路總局嘉義區監理所臺南監理
    站95年12月25日嘉監南字第0950114799號函暨汽車車輛異動
    登記書及汽車各項異動登記書及證人丁○○於偵查中之證述
    等為其主要論據。訊之被告固坦承有將上開車輛典當乙情，
    惟堅決否認有何詐欺取財及使公務人員登載不實文書之行為
    ，辯稱：本件典當時為原車可用，故上開車輛並未實際交付
    當鋪；至於車輛補發行照及過戶與丁○○部分，其則均不知
    情等語。
四、經查：
  (一)證人即戊○○○員工賴億文於乙○證稱：被告典當時有把車
    子開到當鋪，因為被告業務需求要使用，當天就給被告開回
    去，被告有簽押當車輛借用切結書，被告就開車回去，並沒
    有留車，切結書上的日期雖在典當日之後，應是當鋪員工陳
    上弘事後寫的。客戶要求要原車使用，當鋪就會同意。被告
    當天沒有騙他們的話，被告來往2 次已熟識，通常也都是原
    車提供給客戶使用，而且被告借的錢也不多，又被告的車價
    空間夠大，即車價遠高於貸款，所以允許被告原車使用等語
    。依其證言，該次典當時，上開車輛並無交付予當鋪保管，
    而係由被告繼續使用，且被告於典當時亦無有何詐欺言行，
    當鋪同意被告原車使用，係經承辦人已評估被告之條件確屬
    合於當鋪之條件，方為而准許，則尚難認被告有何詐欺行為
    ，當鋪承辦人有何陷於錯誤之情，自難以詐欺取財罪相繩。
  (二)查汽車行車執照如有遺失或損壞時，汽車所有人申請補發或
    換發行車執照時，程序上只要提出身分證正本、印章及有效
    期限30日以上之強制汽車責任保險證，在汽機車各項異動登
    記書補行照欄位上勾選或向承辦人員告知欲補辦行照，由承
    辦人員電腦列印資料存查等方式為之，均不需敘明補發原因
    ，電腦內也只紀錄補發行車執照之時間點。從而乙○依職權
    向交通部公路總局嘉義區監理所臺南監理站函詢據覆稱：補
    發行車執照毋需於申請書上載明補發之原因，亦無以聲請書
    或其他方式表示申請補發之原因等語，有上開監理站96年9
    月18日嘉監南字第0960121140號函及所附之交通部公路總局
    各區監理所（站）車輛管理窗口作業手冊1 份在卷可證；且
    依公訴人提出之汽車各項異動登記書（95年度他字第9034號
    偵查卷第39頁反面）亦僅於補行照欄打勾，並無有何「遺失
    」之註明，堪認於申請補發上開行車執照時，並無需表明任
    何原因，僅需表明為補發行車執照之「申請」行為而已，就
    該「申請」行為而言，並無任何不實之處；又本件申請人申
    請補發行照時既無表明原因，監理單位於登載時自不可能以
    「遺失」登載於相關文書或電腦紀錄內，揆諸前揭說明，尚
    難論以被告有何使公務員登載不實之行為。
五、綜上所述，公訴人所舉之上開證據資料，顯然無法說服乙○
    形成被告有罪之確信，公訴人復未提出其他積極之證據，足
    資證明被告有何公訴人所指詐欺取財及使公務人員登載不實
    罪之犯行，不能證明被告犯罪，自應為被告無罪判決之諭知
    。
據上論斷，依刑事訴訟法第301 條第1項，判決如主文。
本案經檢察官丙○○到庭執行職務。
中　　華　　民　　國　　96　　年　　10　　月　　31　　日
                  刑事第十二庭  審判長  法　官  洪碩垣
                                        法  官  張  震
                                        法  官  施介元
以上正本證明與原本無異。
如不服本判決，應於判決送達後10日內，向乙○提出上訴狀。
中　　華　　民　　國　　96　　年　　10　　月　　31　　日
                                        書記官  謝群育
